臺灣雲林地方法院刑事判決
110年度金訴字第38號
公  訴  人  臺灣雲林地方檢察署檢察官
被      告  蔡灑泉


選任辯護人  陳思成律師
            鄭堯駿律師
上列被告因賭博案件，經檢察官提起公訴（108年度偵字第4197
號），被告於準備程序進行中，就被訴事實為有罪之陳述，本院
合議庭裁定由受命法官獨任進行簡式審判程序，判決如下：
    主  文
蔡灑泉犯洗錢防制法第十四條第一項之洗錢罪，處有期徒刑陸月
，併科罰金新臺幣伍萬元，罰金如易服勞役，以新臺幣壹仟元折
算壹日。應追徵不能沒收之犯罪所得（洗錢標的）價額新臺幣壹
佰萬元。
    事  實
一、蔡灑泉基於意圖營利供給賭博場所、聚眾賭博之犯意，自民
    國102年1月起至106年10月11日止，經營地下簽賭站，以其
    前所申辦號碼不詳之電話作為聯絡工具，而供包含王璧琪、
    邱靜惠、江金俊等人在內之不特定多數人下注，聚集不特定
    之多數人以電話方式下注，蔡灑泉並基於隱匿聚眾賭博犯罪
    所得來源、去向及所在之洗錢故意（但自106年6月28日起始
    成立洗錢罪，詳後述），以不知情之黃韜烈所有、前向口湖
    農會申請之帳號00000000000*****號帳戶（帳號詳卷，下稱
    本案甲帳戶）及不知情之吳宜珊所有、前向口湖農會申請之
    帳號00000000000*****號帳戶（帳號詳卷，下稱本案乙帳戶
    ）作為收取賭金之帳戶。其賭博方法係以每週一至週六開獎
    之臺灣今彩539、香港六合彩開獎號碼作為對獎依據，簽注
    方式分為2組號碼（俗稱「2星」）、3組號碼（俗稱「3星」
    ）、4組號碼（俗稱「4星」），每注金額新臺幣（下同）70
    至80元不等。如簽中六合彩之「2星」，每注可得5700元的
    彩金；如簽中今彩539之「2星」，每注可得5300元；如簽中
    今彩539、六合彩之「3星」，每注均可得5萬7000元；簽中
    今彩539、六合彩之「4星」，每注均可得75萬元之彩金；如
    未簽中，則賭資悉歸蔡灑泉所有。嗣有邱靜惠、王璧琪、江
    金俊分別自102年3月間起至106年8月間止、104年1月間至10
    6年7月間、102年4月間至105年7月間，撥打電話向蔡灑泉簽
    注，而與蔡灑泉對賭財物，並於上開期間多次匯款簽賭金至
    本案甲帳戶，另有其他不詳賭客亦撥打電話向蔡灑泉簽注，
    並多次匯款簽賭金至本案甲帳戶及本案乙帳戶。嗣經員警調
    閱本案甲帳戶歷史交易明細資料，始循線查悉上情。
二、案經雲林縣警察局移送臺灣雲林地方檢察署檢察官偵查起訴
    。
    理  由
壹、程序部分：
    本件被告蔡灑泉所犯均為死刑、無期徒刑、最輕本刑為3年
    以上有期徒刑以外之罪，亦非屬高等法院管轄之第一審案件
    ，其等於準備程序進行中，先就被訴事實為有罪之陳述，經
    本院告知簡式審判程序之旨，並聽取當事人、辯護人之意見
    後，本院裁定依刑事訴訟法第273條之1規定進行簡式審判程
    序，是本案之證據調查，依刑事訴訟法第273條之2規定，不
    受同法第159條第1項、第161條之2、第161條之3、第163條
    之1及第164條至第170條規定之限制，合先敘明。
貳、實體部分：
一、上開犯罪事實，業據被告於警詢、偵訊、本院準備程序及審
    理中均坦承不諱（見他卷第25頁至第32頁、第161頁至第165
    頁、第169頁至第170頁；本院869號卷一第31頁；本院869號
    卷三第296頁、第298至299頁、第306至307頁），核與證人
    邱靜惠、王璧琪、江金俊、吳宜珊之證述情節大致相符（見
    他卷第49頁至第53頁、第87頁至第91頁、第99頁至第103頁
    、第109頁至第115頁；本院869號卷三第230至235頁），並
    有雲林縣口湖鄉農會顧客基本資料變更查詢單、證人王璧琪
    之郵政存簿儲金匯款解付傳票、證人邱靜惠之雲林縣口湖鄉
    農會轉帳匯款解付傳票、證人江金俊之元大商業銀行虎尾分
    行匯款解付傳票、本案甲帳戶、本案乙帳戶之交易明細各1
    份（他卷第37頁、第55頁、第93頁、第105頁；本院869號卷
    一第75至233頁；本院869號卷二第323至408頁）在卷可稽，
    綜上，被告上開任意性自白核與事實相符，自可採為論罪科
    刑之依據。本件事證已臻明確，被告犯行洵堪認定，應依法
    論科。
二、論罪科刑：
　㈠被告行為後，刑法第268條規定於108年12月25日修正公布，
    並自同年月27日生效施行，然修正前該條文之罰金數額本應
    依刑法施行法第1條之1第2項前段規定提高為30倍，本次修
    法僅係將上開條文之罰金數額調整換算後予以明定，非屬法
    律有變更，並無新舊法比較適用之問題，應逕行適用修正後
    之規定。
　㈡按洗錢防制法業於105年12月28日修正公布，並於106年6月28
    日生效施行（下稱新法）。修正前該法（下稱舊法）第1條
    揭櫫之立法目的為「防制洗錢，追查重大犯罪」，而本次修
    法後修正為「為防制洗錢，打擊犯罪，健全防制洗錢體系，
    穩定金融秩序，促進金流之透明，強化國際合作」，其立法
    目的及保護法益，已自單純國家對重大（特定）犯罪之追訴
    及處罰，擴增至防制洗錢體系之健全、金融秩序之穩定及透
    明金流軌跡之建置。至於洗錢犯罪本質在於影響合法資本市
    場並阻撓偵查，且洗錢之行為包含處置（即將犯罪所得直接
    予以處理）、多層化（即為使偵查機關難以追查金流狀況，
    以迂迴層轉、化整為零之多層化包裝方式，掩飾或隱匿特定
    犯罪所得）及整合（即收受、持有或使用他人犯罪所得，使
    該犯罪所得披上合法之外衣，回歸正常金融體系）等各階段
    行為，其模式不祗一端，故為澈底打擊洗錢犯罪，新法乃參
    照相關國際標準建議及公約之洗錢行為定義，將洗錢行為之
    處置、多層化及整合等各階段，全部納為洗錢行為，而於新
    法第2條規定：「本法所稱洗錢，指下列行為：一、意圖掩
    飾或隱匿特定犯罪所得來源，或使他人逃避刑事追訴，而移
    轉或變更特定犯罪所得。二、掩飾或隱匿特定犯罪所得之本
    質、來源、去向、所在、所有權、處分權或其他權益者。三
    、收受、持有或使用他人之特定犯罪所得。」以求與國際規
    範接軌。從而，行為人對於特定犯罪所得，基於洗錢之犯意
    ，參與整體洗錢過程中任一環節之處置、分層化或整合行為
    ，致生新法所保護法益之危險者，即應屬新法所欲禁絕之洗
    錢行為，至該行為是否已使特定犯罪所得轉換成合法來源之
    財產，則非所問。而上開第1款之洗錢行為，祗以有掩飾或
    隱匿特定犯罪所得來源之意圖，與「移轉」或「變更」特定
    犯罪所得之行為，即為已足，不以有掩飾或隱匿特定犯罪所
    得來源之行為為必要。所稱「移轉特定犯罪所得」，係指將
    刑事不法所得移轉予他人，以達成隱匿效果而言；所謂「變
    更特定犯罪所得」，乃指將刑事不法所得之原有法律或事實
    上存在狀態予以變更而達成隱匿效果。至所意圖隱匿者究為
    自己、共同正犯或他人之特定犯罪所得來源，皆非所問。又
    上述第2款之洗錢類型，固多以迂迴曲折之方式輾轉為之，
    但不以透過多層之交易活動為限，且掩飾或隱匿之管道是否
    為共同正犯或其他第三人，亦可不問。因而過往實務見解認
    為，行為人對犯特定犯罪所得之財物或利益作直接使用或消
    費之處分行為，或僅將自己犯罪所得財物交予其他共同正犯
    ，祗屬犯罪後處分或移轉贓物之行為，非本條例所規範之洗
    錢行為，已與新法所規定之洗錢態樣有所扞格。蓋行為人如
    意圖掩飾或隱匿特定犯罪所得來源，而將特定犯罪所得直接
    消費處分，或移轉交予其他共同正犯予以隱匿，甚或交由共
    同正犯以虛假交易外觀掩飾不法金流移動，依新法規定，皆
    已侵害新法之保護法益，係屬新法第2條第1或2款之洗錢行
    為，尚難單純以不罰之犯罪後處分贓物行為視之（最高法院
    110年度台上字第1667號判決意旨參照）。查被告以本案甲
    帳戶、本案乙帳戶收受賭金，其陳稱：（問：你自己沒有帳
    戶？）我當時是偷偷經營賭博等語（見本院869號卷一第35
    頁），並坦承洗錢犯行不諱（見本院869號卷三第296頁；本
    院38號卷第37頁），且被告一度於本案偵查之初、警詢時虛
    偽陳稱僅有使用本案甲帳戶收受賭金云云（見他卷第27頁）
    ，堪認其具有掩飾、隱匿圖利聚眾賭博犯罪所得之來源、去
    向及所在之犯意而使用本案甲帳戶及本案乙帳戶，則被告於
    106年6月28日修正洗錢防制法生效施行日起（修正後，圖利
    聚眾賭博罪始屬洗錢防制法第3條規定之特定犯罪），使用
    本案甲帳戶及本案乙帳戶收受賭金之行為，屬於洗錢防制法
    第2條第2款之洗錢行為。
  ㈢按刑法圖利供給賭博場所罪，本不以其場所為公眾得出入者
    為要件，而所謂之「賭博場所」，只要有一定之所在可供人
    賭博財物即可，非謂須有可供人前往之一定空間場地始足為
    之。且以現今科技之精進，電話、傳真、網路均可為傳達賭
    博訊息之工具，例如主觀上有營利意圖而提供網址供人賭博
    財物者，亦屬提供賭博場所之一種，而以傳真或電話之方式
    簽注號碼賭博財物，與親自到場簽注賭博財物，僅係行為方
    式之差異而已，並不影響其為犯罪行為之認定（最高法院94
    年度台非字第108號判決意旨參照）；次按聚眾賭博係指聚
    集不特定之多數人參與賭博；再按在公共或公眾得出入之場
    所賭博，僅係刑法第266條之犯罪成立要件，若同法第267條
    及第268條之罪，並不以在公共或公眾得出入之場所為限（
    司法院25年4月18日院字第1479號解釋文參照），故縱使參
    與賭博之賭客不成立賭博罪，仍無解行為人圖利供給賭博場
    所罪或聚眾賭博罪之罪責。是核被告所為，係犯刑法第268
    條前段之圖利供給賭博場所罪、同條後段之圖利聚眾賭博罪
    及洗錢防制法第14條第1項之洗錢罪。起訴意旨雖於起訴事
    實記載被告洗錢行為，卻漏未論及洗錢罪，業經公訴檢察官
    當庭補充，本院亦補充諭知被告洗錢罪名（見本院869號卷
    三第227至228頁；本院38號卷第29頁），尚無礙被告之訴訟
    防禦權。另起訴書雖僅記載被告使用本案甲帳戶之洗錢行為
    ，而漏未論及被告使用本案乙帳戶之洗錢行為，但被告既然
    係同時使用本案甲帳戶及本案乙帳戶洗錢而只論以1個洗錢
    罪，自為起訴效力所及，本院應併予審究。
  ㈣按刑事法若干犯罪行為態樣，本質上原具有反覆、延續實行
    之特徵，立法時既予特別歸類，定為犯罪構成要件之行為要
    素，則行為人基於概括之犯意，在密切接近之一定時、地持
    續實行之複次行為，倘依社會通念，於客觀上認為符合一個
    反覆、延續性之行為觀念者，於刑法評價上，即應僅成立一
    罪。學理上所稱「集合犯」之職業性、營業性或收集性等具
    有重複特質之犯罪均屬之，例如經營、從事業務、收集、販
    賣、製造、散布等行為概念者是（最高法院95年度台上字第
    1079號、第4686號判決意旨參照）。查本案被告自102年1月
    起至106年10月11日止，雖有多次圖利提供賭博場所及圖利
    聚眾賭博之犯行，惟其經營賭場之行為具有反覆性及延續性
    之特徵，應認係集合多次犯罪行為而成立獨立犯罪型態之「
    集合犯」，為包括一行為，公訴意旨僅主張被告經營賭博期
    間為102年3月15日起至106年8月15日止，漏未論及部分，仍
    為起訴效力所及，本院應併予審理。
  ㈤按想像競合犯所謂之一行為，並非單指自然意義之一行為，
    如自然意義的數行為間，具有完全或局部重疊，抑或行為之
    著手階段可認為同一者，即屬之（最高法院109年度台上字
    第2153號判決意旨參照），被告自106年6月28日修正洗錢防
    制法生效施行日起成立之洗錢犯罪，與其所犯圖利提供賭博
    場所及圖利聚眾賭博之犯行具有局部重疊，行為之著手階段
    亦可認為同一，且被告於犯本案圖利提供賭博場所及圖利聚
    眾賭博犯行之初，即使用本案甲帳戶及本案乙帳戶掩飾、隱
    匿圖利聚眾犯罪所得（見本院38號卷第42頁），只是至106
    年6月28日起才構成洗錢罪，被告並非另行起意，被告上開
    犯行應屬一行為而論以想像競合犯，從一較重之洗錢罪論處
    。
  ㈥被告於本院審理時對於本案洗錢犯行坦認不諱，應依洗錢防
    制法第16條第2項規定，減輕其刑。
  ㈦爰以行為人之責任為基礎，審酌被告前無任何經法院判刑確
    定之紀錄（見本院38號卷第119至121頁臺灣高等法院被告前
    案紀錄表），素行尚可，然不思以正當手段賺取金錢，竟非
    法經營賭博，提供賭博場所並聚眾賭博，從中獲取不法利益
    ，且經營期間逾4年、接受下注之金額甚鉅（見前揭本案甲
    帳戶及本案乙帳戶交易明細）、可見經營規模相當龐大，助
    長賭博歪風及投機心理，嚴重影響社會公序良俗及政府行政
    管理，被告更以本案甲帳戶及本案乙帳戶洗錢，有害金融秩
    序及犯罪所得追查，實應非難，惟考量其犯後坦承犯行，所
    收受之賭金多數旋即匯出，不能排除其僅是中間經營者，其
    實際保有之犯罪所得與接受下注之賭金應不成比例，兼衡其
    自陳國小畢業之學歷、已婚、育有5名成年子女、與配偶同
    住、擔任散工、日薪1000元之生活狀況（見本院869號卷三
    第309至310頁；本院38號卷第42頁）等一切情狀，量處如主
    文所示之刑，並考量罰金乃財產刑，重在剝奪受刑人之財產
    利益，本院所宣告之罰金額度尚非甚高，是本院認易服勞役
    之折算標準，以1000元折算1日為適當。因洗錢罪並非最重
    本刑5年以下有期徒刑以下之罪，不得依刑法第41條第1項前
    段規定易科罰金，但本院所宣告之刑度，得依刑法第41條第
    3項規定聲請易服社會勞動，附此敘明。
  ㈧辯護人及被告雖請求為緩刑宣告，惟本院考量圖利聚眾賭博
    罪具有牟取暴利之性質，如附條件緩刑，僅命被告向公庫支
    付一定之金額，難收刑罰特別預防之效果，且被告本案經營
    賭博情節嚴重，期間甚長，本院認為有執行本案刑罰之必要
    ，爰不予宣告緩刑。
三、沒收：
  ㈠犯罪所得沒收：
  ⒈按犯罪所得，屬於犯罪行為人者，沒收之；前2項之沒收，於
    全部或一部不能沒收或不宜執行沒收時，追徵其價額；宣告
    前2條之沒收或追徵，有過苛之虞、欠缺刑法上之重要性、
    犯罪所得價值低微，或為維持受宣告人生活條件之必要者，
    得不宣告或酌減之，刑法第38條之1第1項前段、第3項、第3
    8條之2第2項各有明文。
  ⒉刑法第38條之2第2項「過苛條款」，法務部立法說明以：「
    為符合比例原則，兼顧訴訟經濟，爰參考德國刑法第73c條
    及德國刑事訴訟法第430條第1項之規定，增訂過苛調節條款
    ，於宣告沒收或追徵於個案運用有過苛之虞、欠缺刑法上之
    重要性或犯罪所得價值低微之情形，得不予宣告沒收或追徵
    ，以節省法院不必要之勞費，並調節沒收之嚴苛性。」而立
    法當時所參考西元2017年修正前德國刑法第73條c規定：「⑴
    若宣告沒收將對於利害關係人造成不合理之嚴苛，則不予宣
    告沒收。倘違法所得之價值於裁判時不復存在於利害關係人
    之財產中，或該所得僅具有低微價值時，得不宣告沒收。」
    （參閱德國刑法典，李聖傑、潘怡宏編譯，106年6月，第97
    頁），可見是否（或如何）適用「過苛條款」，「裁判時」
    犯罪所得是否仍存在、或存在多少於被告財產中，法院應予
    考量。再者，有論者說明，由於我國沒收新制採取（相對）
    總額原則，在整體經濟活動沾染不法的情形，若有連同犯罪
    成本沒收可能造成過苛的個案，可藉由「過苛條款」予以調
    節緩和（參閱林鈺雄，沒收新論，109年9月，第283頁）。
    另外，在經營賭博犯罪所得之認定上，如行為人有將簽注金
    「往上」轉匯之情形，可能涉及兩種可能，其一屬「過水財
    」類型，行為人僅表面上曾經（短暫）具有某一財產標的的
    某種支配形式，但實際上被排除共同處分權之情形（參閱林
    鈺雄，前揭書，第347頁），但此應屬犯罪所得沒收範圍之
    問題，而非在「過苛條款」層次處理；另一種可能是「交易
    鏈」類型，乃「上、下游關係」之一連串交易行為，中間者
    為賺取差價之買方兼賣方，此時應剝奪每一個參與者犯罪行
    為之所得，但法院可考量依「過苛條款」調節（參閱林鈺雄
    ，前揭書，第412至416頁），綜合上述，縱使以經營賭博行
    為人接受下注的賭金認定其犯罪所得，但行為人實際匯出（
    給賭客、上游）之金額，在「過苛條款」層次上仍應適當考
    量。
  ⒊依本案甲帳戶及本案乙帳戶交易明細所示，被告固然接受不
    特定賭客非常高額之匯款下注，但被告也旋即匯出相當高額
    之款項，如警方計算本案甲帳戶匯入、匯出總款項之差額，
    匯入款項僅多於匯出款項179萬1115元（見他卷第163頁），
    經本院傳喚本案甲帳戶及本案乙帳戶匯出大筆款項之受款人
    吳水泉、蔡建信及王坤盈到庭，其等均證稱接受被告匯款是
    賭博款項等語（見本院869號卷三第241、247、255頁），辯
    護人另陳稱被告經營賭博所輸款項，有時會以現金交給賭客
    等語（見本院869號卷三第311頁），被告則表示經營本案賭
    博，簽注金來來去去，並未賺取金錢云云（見本院869號卷
    三第260至262頁），本院認為，在犯罪所得沒收範圍之層次
    ，固然可以本案甲帳戶、本案乙帳戶收受之投注金額為據，
    但在「過苛條款」層次，應考量被告因賭博匯出相當高額款
    項之事實。
  ⒋為查明被告本案犯罪所得現時存在其財產之情形，本院查詢
    被告相關財產資料、金融帳戶開戶情形及各帳戶交易資料（
    見本院869號卷一第51至71頁、第237至313頁），被告並無
    鉅額財產，而被告於99年11月10日向台新國際銀行股份有限
    公司申請房屋貸款300萬元，每月應繳納2萬3000多元，迄10
    9年6月間繳款正常（見本院869號卷一第295至312頁；本院8
    69號卷三第308、309頁），公訴檢察官主張依被告工作之經
    濟狀況，應無法負擔貸款，請求至少能在被告償還貸款之金
    額以上沒收犯罪所得等語（見本院869號卷三第310頁），被
    告及辯護人則請求適用「過苛條款」，在50萬元及90萬元之
    範圍沒收等語（見本院869號卷三第311頁；本院38號卷第43
    頁），本院考量被告陳稱其經營本案賭博期間，有擔任司機
    工作，月薪約2萬多元（見本院869號卷三第307頁），而依
    稅務查詢資料所示，被告確實有收受客運公司之薪資所得（
    見本院869號卷一第69頁），且被告經營本案賭博之前，即
    已正常繳納上開貸款，尚難認被告於本案犯罪期間所繳納之
    貸款，悉數係以被告本案犯罪所得支付，本院綜合考量被告
    匯出款項之情形，參以被告目前之生活狀況、本案經營情節
    、期間等情，兼衡被告陳稱：我目前只能先提出10萬元之犯
    罪所得，再來每個月繳納2萬元之犯罪所得等語（見本院869
    號卷三第312頁；本院38號卷第44頁），依同法第38條之2第
    2項規定，酌減沒收及追徵之犯罪所得，認沒收及追徵犯罪
    所得以100萬元為適當。
  ⒌實務固有見解認為：沒收新制將沒收性質變革為刑罰及保安
    處分以外之獨立法律效果，已非刑罰（從刑）。是刑法第38
    條之1第1項、第3項規定「犯罪所得，屬於犯罪行為人者，
    沒收之；於全部或一部不能沒收或不宜執行沒收時，追徵其
    價額。」，係規定犯罪所得（原物），應先為獨立法律效果
    之沒收宣告，在無法執行沒收時，始以追徵價額方式替代之
    ，此替代手段為執行之方法。上開規定並非規定「非原物」
    ，即無庸為「沒收」之宣告，可逕為替代執行方法─「追徵
    」之諭知等語（可參閱臺灣高等法院臺南分院109年度金上
    訴字第772號判決意旨）。惟：
  ⑴論者主張：由於沒收與追徵之效力不同，執行方式有別，故
    裁判主文原則上應明確諭知沒收或諭知追徵，不宜使用條件
    句方式宣告。但我國沒收新制施行後，實務多數判決用「條
    件句」一併宣告沒收與追徵，不僅會造成執行標的不明確而
    使執行機關無法執行，更會因為沒收或追徵標的權利歸屬不
    同，而影響裁判確定後，被害人請求發還或給付之程序保障
    設計，連帶影響受判決人之其他普通債權人之債權受償機會
    （參閱林鈺雄，刑法沒收之追徵條款─兼評相關實務見解，
    第66卷第4期，109年8月，第12頁；連孟琦，犯罪所得沒收
    與追徵裁判之區別與宣告，月旦裁判時報，第91期，109年1
    月，第68至69頁），事實上，早於沒收舊制時，最高法院27
    年度上字第2016號判決意旨已指出：「刑法第131條第2項既
    規定所得之利益沒收之，如全部或一部不能沒收時，追徵其
    價額，則被告所得之利益，究應直接沒收，『抑』應追徵價額
    及其數量或價額若干，自應於判決主文內明白宣示，原判決
    僅宣示所得之利益沒收，殊嫌含混。」意即法院不僅應明白
    宣示沒收「或」追徵，更應清楚諭知其數量或價額，顯然明
    確區分沒收與追徵二者；而從新法第38條之2第2項規定：「
    宣告前2條之沒收或追徵，有過苛之虞、欠缺刑法上之重要
    性、犯罪所得價值低微，或為維持受宣告人生活條件之必要
    者，得不宣告或酌減之」觀察，其亦規定「沒收『或』追徵」
    ，法院得依上開規定裁量是否宣告沒收「或」追徵，抑酌減
    沒收「或」追徵之數量、價額，足見法院本應視個案審理結
    果，宣告沒收「或」追徵，並非謂不問何情，應一律宣告沒
    收「及」追徵，倘法院審理結果已可判斷無從原物沒收，實
    無贅為「沒收」宣告之必要，應逕行追徵其價額，此參諸最
    高法院108年度台上字第3249號判決撤銷改判原審判決沒收
    部分，逕追徵犯罪所得價額，並謂：「原判決上開違法，尚
    不影響於事實之確定及其他沒收之諭知，本院可據以為裁判
    ，又該犯罪所得既未扣案，衡情應已混同，無從沒收原物，
    爰改判如主文第2項所示。」應明（另可參閱最高法院107年
    度台上字第1577號判決意旨）。
  ⑵關於沒收標的為「金錢」時，論者指出，由於金錢重在其表
    彰之價值，且金錢特別容易移轉、消費及混同，故除了原利
    得現金仍存在的少數情形（如擄人勒贖被查獲的「原贖金」
    、販毒「當場查獲」的交付現金等）外，並不是沒收原客體
    ，而是以追徵其價額為主（參閱林鈺雄，前揭文，第5頁）
    ；另有論者說明，當沒收標的為「金錢」時，通常是因為混
    合的原因而無法特定，所以才不能原物沒收，並不是因其本
    質重在兌換價值且易於混同而只需追徵，也就是金錢「本質
    上易於混同」與「實際上是否混同」屬於不同概念，如可特
    定，就能被原物沒收，若因混合而無法特定，則只能追徵相
    當價額，「法院」還是要個案審查實際上能否原物沒收（參
    閱連孟琦，前揭文，第71頁）。查本案被告收取不特定賭客
    簽注金之匯款後，多已匯出或提領而無法特定原物，應逕追
    徵不能（原物）沒收之犯罪所得價額100萬元。
  ㈡洗錢防制法第18條第1項前段固有沒收洗錢標的之沒收規定，
    惟此規定並不排除刑法第38條之2第2項「過苛條款」規定之
    適用（最高法院109年度台上字第2512號判決意旨參照），
    此應與上開犯罪所得沒收屬競合關係（兩者重疊部分應優先
    適用洗錢防制法第18條第1項前段沒收特別規定），但不影
    響本院酌減沒收之結論，即仍然共追徵不能（原物）沒收之
    犯罪所得（洗錢標的）價額100萬元。
據上論斷，應依刑事訴訟法第273條之1第1項、第299條第1項前
段，洗錢防制法第2條第2款、第14條第1項、第16條第2項、第18
條第1項前段，刑法第11條、第268條、第55條、第42條第3項前
段、第38條之1第1項前段、第3項、第38條之2第2項，刑法施行
法第1條之1，判決如主文。
本案經檢察官李文潔提起公訴，檢察官黃煥軒、陳淑香到庭執行
職務。
中　　華　　民　　國　　110 　年　　5 　　月　　31　　日
                  刑事第五庭    法  官  潘韋丞
以上正本證明與原本無異。
如不服本判決應於收受判決後20日內向本院提出上訴書狀，並應
敘述具體理由；其未敘述上訴理由者，應於上訴期間屆滿後20日
內向本院補提理由書（均須按他造當事人之人數附繕本）。「切
勿逕送上級法院」。
                                書記官　廖千慧
中　　華　　民　　國　　110 　年　　6 　　月　　1 　　日

附錄本案論罪之法條全文：
中華民國刑法第268條
意圖營利，供給賭博場所或聚眾賭博者，處3年以下有期徒刑，
得併科9萬元以下罰金。

洗錢防制法第14條
有第二條各款所列洗錢行為者，處7年以下有期徒刑，併科新臺
幣500萬元以下罰金。
前項之未遂犯罰之。
前二項情形，不得科以超過其特定犯罪所定最重本刑之刑。